臺灣雲林地方法院刑事判決　　　　　　　 95年度易字第141號
公　訴　人　台灣雲林地方法院檢察署檢察官
被　　　告　戊○○
　　　　　　　　　　（現於台灣雲林看守所羈押中）
被　　　告　甲○○
上列被告等因竊盜案件，經檢察官提起公訴（94年度偵字第4888
號），本院判決如下：
    主  文
戊○○共同竊盜，處有期徒刑伍月，如易科罰金，以銀元參佰元
即新台幣玖佰元折算壹日。
甲○○共同竊盜，處有期徒刑參月，如易科罰金，以銀元參佰元
即新台幣玖佰元折算壹日。
    事  實
一、戊○○與甲○○共同意圖為自己不法所有之犯意聯絡，於民
    國94年11月10日下午6 時30分許2 人共乘車牌號碼QET-590
    號機車，前往雲林縣斗六市○○○路19號由己○○擔任店長
    之水果店，2 人將機車停放於距離店面約10公尺處後，戊○○先進入該店，甲○○亦隨即進入該店，並跟隨戊○○身旁
    。該店店長己○○發現戊○○戴有帽子和口罩，形跡可疑，
    即加以注意。戊○○先走向擺放水果之桌位，迅速拿取美國
    紅地球葡萄1 袋（重約4 斤，每斤約新台幣《下同》70至80
    元）、百香果1 袋（每3 袋100 元）交給跟隨身後之甲○○
    提著，2 人再轉往靠近店口之水果攤位，戊○○再拿取該攤
    位上之百香果3 袋，甲○○則逕行離去而竊取上開美國紅地
    球葡萄1 袋、百香果1 袋得手，甲○○並將竊取所得之美國
    紅地球葡萄1 袋、百香果1 袋放置於上開距離該水果店約10
    公尺之機車菜籃內，並坐上該機車，等候戊○○。而戊○○
    僅持該3 袋百香果前往櫃檯結帳，並交付1000元之紙鈔1 張
    給櫃檯女店員結帳，戊○○在該店店員準備找錢時，店員告
    知還有更便宜的百香果，戊○○又表示要比較該等之百香果
    ，並走向擺放百香果之桌位挑選比較後回到櫃檯，惟當時在
    櫃檯之店長己○○發覺戊○○結帳之水果與原先取拿之水果
    數量相差甚多，心知有異，即追出門外搜尋查看，發現甲○○坐於該機車上，機車前菜籃內放有行竊所得之美國紅地球
    葡萄1 袋、百香果1 袋，因而報警逮捕。
二、案經雲林縣警察局斗六分局報告台灣雲林地方法院檢察署檢
    察官偵查起訴。
    理  由
一、程序部分（證據能力部分）：
（一）被告戊○○之警、偵訊筆錄，業經公訴檢察官捨棄作為對
      於同案被告甲○○之證據。
（二）被告甲○○之警、偵訊筆錄，業經公訴檢察官捨棄作為對
      於同案被告戊○○之證據。
（三）證人己○○之警詢筆錄，係屬證人於審判外之陳述，業經
      公訴檢察官捨棄作為證據。
（四）被告戊○○、甲○○之警、偵訊筆錄，均係出於自由意志
      陳述，對各該被告自己具有證據能力。
（五）證人己○○、丙○○之偵訊筆錄，係屬證人於檢察官面前
      所為之陳述，且經依法具結，有證據能力。
（六）現場員警蒐證照片5 張，乃以科學、機械之方式，對於所
      拍攝內容所為忠實且正確之記錄，性質上並非供述證據，
      應無刑事訴訟法第159 條第1 項規定之適用，本院認有證
      據能力。
（七）現場監視器之錄影光碟，業經被告同意作為證據使用，又
      無不法取得之情形，有證據能力。
（八）被告戊○○請求傳喚店員「阿滿」，因該「阿滿」真實年
      籍姓名、住居所均不詳，本院無從調查，且該證人「阿滿
      」之待證事項為水果店有收到被告戊○○所交付之1000元
      ，惟此部分已據證人己○○證述明確，無需再行調查。及
      被告戊○○聲請傳喚之其他證人乙○○、蕭如娟、張煥杰
      、江世傑，本院均認與本案不具關聯性，故此部分聲請應
      予駁回。
二、實體部分：
（一）訊據被告戊○○、甲○○對於上開犯罪事實矢口否認，被
      告戊○○辯稱；「這只是誤會，水果我還未結帳，且還未
      開收據，我每次去都有開收據，我在家有記帳的習慣，我
      確實沒有偷，只是2 包水果沒有算到，甲○○不知道我水
      果沒有結帳。我有拿1000元給店員，警員丁○○來時，警
      員還和己○○進入房間密談1 小時，因為警員吃不下這
      1000元，才故意說我沒有要結那2 包水果帳的意思」等語
      。被告甲○○辯稱；「我有拿1000元給戊○○買水果，戊○○給我水果時，我不知道他還沒有結帳，我沒有偷。」
      等語。
（二）經查：
1、本件據當庭勘驗監視錄影光碟，其中標示CH1 之錄影光碟勘
   驗內容為：「鏡頭為包裝水果的櫃台，有一名穿短袖上衣女
   子於櫃台內幫客人包裝水果，畫面左下角出現一名戴帽子的
   女子，將水果壹包放在櫃台上，該名女子又將水果拿走，戴
   帽子的女子又出現，並交給櫃台女子千元大鈔，櫃台小姐將
   千元大鈔塞入櫃台上的縫隙內，戴帽子的女子又將水果拿走
   ，櫃台內的女子，眼睛看著櫃台外，手並指著櫃台外，櫃台
   內的女子眼睛一直向著櫃台外看，但仍繼續幫客人結帳，戴
   帽子的女子又出現於畫面左下方，手中拿著一袋水果，水果
   像是一袋百香果，櫃台內的女子從收銀機內將錢拿出來，交
   給其他客人。」，其中標示CH2 之錄影光碟之勘驗結果如下
   ：「鏡頭照著水果桌，水果桌有數十個，每個水果桌擺放不
   同的水果，錄影時間顯示為十八點三十一分，畫面左上角，
   有一名戴帽子的女子走入水果攤，和一名穿深色衣服、頭戴
   淺色帽子的男子，跟在女子後面從店外走進店內，戴帽子的
   女子從靠近店外的水果攤，將水果選好後，穿深色衣服的男
   子則走出店外，男子手上有提著壹包東西，從戴帽子的女子
   身邊走過並向店外走出，戴帽子的女子在深色衣服男子走到
   她右側時，頭有往男子離開的方向看一下，又轉過頭來，手
   上提著水果走向櫃台，戴帽子的女子手上提著東西，又走到
   剛才選水果的地方，將水果放下，另外走到店外的水果桌，
   但鏡頭只有照到腳，戴帽子的女子又手上提著一袋東西，又
   走進店內櫃台，有一名女子快步從店內跑出店外，戴帽子的
   女子也拿一袋水果走出店外，跑出店外的女子又走進店內，
   而戴帽子的女子也走進店內，兩人看來在互相指責，兩人又
   走出店外。」，有本院勘驗筆錄及光碟2 片足憑，而被告戊○○於勘驗後，承認該戴帽子之女性為其本人。
2、另據證人己○○到庭結證稱：「我是雲林縣斗六市○○○路
   19號水果店店長，94年11月10日下午6 時30分許，我在水果
   店內，跟戊○○一起進入店中的是甲○○，他戴個帽子，我
   站在櫃台看戊○○她們很久，戊○○選水果的速度很快，她
   只拿百香果來結帳，她給我們店員1000元，她沒有說還有果
   沒有結帳，她只有要她付手上水果的錢，因我的錢要找她，
   錢我就先放在旁邊，我想說這個人剛剛明明有拿很多東西，
   為何結帳只拿百香果來結帳，而我之前看到戊○○拿給甲○○美國紅地球葡萄，而那包美國紅地球葡萄完全不見，我發
   現跟她進來的人沒有跟她一起到櫃台結帳，我就順勢跑出去
   找那個人，在我們店的左手邊約離50公尺遠，看到甲○○坐
   在機車上面，水果放在機車籃子上，翹著二郎腿在那邊等，
   我出去找到甲○○時，甲○○什麼話都沒說，我又進店內手
   往櫃台指，說戊○○只拿那些水果結帳，還有水果沒有來結
   帳。甲○○當時比較沈默，都是戊○○在那邊跟我們講，到
   此時戊○○都沒有說甲○○部分的水果錢要一起算，我就說
   我要打電話到公正派出所報警，她在我們電話區那邊盧，她
   還不承認。丙○○警員來處理時的時候，我要跟警員講發生
   的過程，但戊○○一直在那邊干擾。我跟丙○○警員並不認
   識，沒有跟他密談1 小時的事。後來戊○○要付帳的這1000
   元交給警察作證物，她們偷的水果也交給警察作證物」等語
   。
3、另外警員丙○○到庭結證稱：「我到場時己○○稱戊○○、
   甲○○竊盜她們的百香果、紅地球葡萄各1 包。警卷相片是
   我拍的，第1 、2 張是拍機車位置，第3 、4 是拍店裡擺放
   水果位置，第5 張是證物照片，第1 、2 張是面對店裡的右
   邊，距離約有十公尺，跟店是在馬路的同一側，拍的時間約7
   點半左右，第3 、4 張是約是七點半，第5 張是在派出所，
   時間是9 點40分。相片上機車籃子內是百香果、紅葡萄，己○○說被竊盜的水果就是籃子裡面這些東西，該水果有帶回
   派出所。後來水果要給己○○領回，但水果店的老闆說放在
   派出所給我們同事吃，店家有將1000元給我們做證物，已經
   繳到地檢署的贓物庫了。」等語。
4、及證人丁○○到庭結證稱：「本案送到分局時，有附上現金1
   000 元，當時有請丙○○交給壹仟元所有人戊○○，要戊○○保管，戊○○不願意收，所以我們隨案移送，就送到地檢
   署贓物庫。」明確。
5、綜合上開證詞與監視錄影光碟之勘驗結果，本院判斷如下：
(1)、按被告戊○○自承與證人己○○並無恩怨，衡情證人己○○
    並無誣指之理；且證人己○○係受雇擔任該水果店店長，負
    責該店水果之照管及出售，為有告訴權之人，惟己○○並未
    對被告2 人提出告訴，顯見其並無積極訴究被告2 人之意，
    ，其證詞應屬客觀公正，況其證稱案發之過程亦與上開監視
    錄影光碟相符，足認其證詞應屬真實。另外，承辦員警丙○○證稱被告2 人行竊之水果，經蒐證完成後，本欲交店家領
    回，惟水果店老闆表示將該水果贈與該派出所員警，是該水
    果店老闆並非將該水果視為何等價值極高之物，更無因此而
    羅織罪名，勾結警察故入被告2 人於罪之理。再警員丁○○
    與被告亦無恩怨，且扣押物品目錄表亦已載明1000元所有人
    拒簽名，是證人丁○○亦無可能為要「吃」這1000元而與水
    果店家相互勾結誣陷被告2 人之理，是被告戊○○所辯不足
    憑採。
(2)、再以被告戊○○、甲○○先後進入該店，前後相隨，時間相
    差約僅10秒鐘，姑且不論該水果店係開放店面，被告甲○○
    於店外即可看見被告戊○○並未結帳，即單以此等約僅10秒
    之時間間隔而論，一般人均知以此簡短時間根本不足以完成
    挑選水果並結帳，是被告甲○○所辯稱：「不知該美國紅地
    球葡萄1 袋（重約4 斤）、百香果1 袋，尚未結帳」之詞，
    顯然不實。另外被告戊○○進入店內後，拿取價值較高之美
    國紅地球葡萄1 袋及另外之百香果1 袋之速度極快，約僅有
    15秒鐘，根本不足以云有何揀選動作，此與一般人購買水果
    均會加以比較挑選，最起碼會對所欲購買之物品加以一定檢
    視之經驗法則不符，況被告戊○○之後拿取3 袋百香果到櫃
    檯結帳，店員告知其所選取之百香果為3 袋100 元，但店內
    有更便宜之4 袋100 元之百香果，被告戊○○即又返身去比
    較該價值較低之百香果，顯見被告戊○○對於100 元可以買
    3 包百香果，或買4 包百香果極為在意，則其又如何對於價
    值遠高甚多之美國紅地球葡萄，不加揀選。是其快速拿取該
    美國紅地球葡萄1 袋（重約4 斤）、百香果1 袋唯一可能理
    由，乃意在縮短行竊時間，以免遭人發現。故知被告2 人所
    辯均非事實。
(3)、被告戊○○取拿美國紅地球葡萄1 袋（重約4 斤）、百香果
    1 袋後即交與當時在其身旁之被告甲○○，由被告甲○○接
    手後走出門外，此業據證人己○○證稱明確。另依上開監視
    錄影帶內容所示，被告戊○○、甲○○知該等行為一氣呵成
    ，時間甚短，而被告甲○○要離開該店時，被告戊○○尚且
    回頭看了被告甲○○一眼，才前往櫃檯要表示要結帳，則於
    此情形下，被告戊○○絕無可能忘記該美國紅地球葡萄1 袋
    、百香果1 袋尚未結帳。而被告甲○○接手該等行竊所得水
    果離開該店，距離被告戊○○前往櫃檯結帳之時間，亦約10
    數秒左右，則為何被告甲○○連此短暫時間亦不願等候，反
    而急急於將該戊○○所交付之美國紅地球葡萄1 袋、百香果
    1 袋先行帶離該店；又被告戊○○又為何不在其轉身看到被
    告甲○○要離開該店之時，將甲○○手上之水果接過，一併
    前往櫃檯結帳，凡此，均足認被告2 人係故意竊盜，並非有
    何誤會。
(4)、被告2 人停放機車之地點距離該水果店約有10餘公尺之遙，
    此據證人丙○○證述如前，而被告甲○○係一78歲之老人，
    被告戊○○又具狀陳稱腰椎曾經受傷，會疼痛，是均非年輕
    力壯之人。而被告2 人前來水果店購買水果之時，並非人潮
    洶湧無處停車之際，亦據證人己○○證明如前，而被告2 人
    竟會捨近求遠，而將機車停放於距離該店10餘公尺處，再步
    行進入該店，豈不奇怪。顯然被告2 人係為預留被告甲○○
    竊取水果後，先行離開現場等候戊○○，分散店家注意，同
    時避免直接在店外等候，因目標明顯，而增被查獲之危險。
    另外，被告甲○○被證人己○○發現時，態度沉默，對於員
    警製作筆錄時詢問：「由何下手行竊？何人把風？竊得物品
    作何使用？現於何處？」等問題，均沉默不答，此分別據證
    人己○○證述明確、及有警詢筆錄足憑。是茍被告甲○○真
    係遭人誤會，則當會於第一時間極力澄清以保名譽，又如何
    表現出「保持沉默」之狀況，當係被告甲○○見犯行敗露，
    心虛所致。
(5)、綜上所述，本件事證明確，被告2人犯行均堪認定。
三、按行為後法律有變更者，適用行為時之法律。但行為後之法
    律有利於行為人者，適用最有利於行為人之法律，刑法第2
    條第1 項定有明文。又有關新舊法之比較，應就罪刑有關之
    共犯、未遂犯、想像競合犯、牽連犯、連續犯、結合犯以及
    累犯加重、自首減輕暨其他法定加減原因與加減例等一切情
    形，綜其全部罪刑之結果而為比較（最高法院95年第8 次刑
    事庭會議決議參照）。本件被告2 人行為後，如附表所示之
    相關法律均已變更，並於95年7 月1 日施行，經如附表所示
    之整體比較結果，裁判時之法律並非有利於被告，依前開說
    明，本件自應適用各該行為時即修正前之法律至明。
四、核被告2 人所為，均係犯刑法第320 條第1 項之竊盜罪。被
    告2 人就上開犯行有犯意之聯絡及行為之分擔，為共同正犯
    ，爰審酌被告戊○○僅國小畢業，智識程度不高，且曾因恐
    嚇取財案件經法院判處有期徒刑5 月，緩刑2 年確定，素行
    非佳，及本件雖犯罪所得不多，惟犯後態度惡劣，於本院準
    備程序中一再干擾程序之進行，甚至大聲要求同案被告甲○○應如何應答，屢勸不聽，於本院審理時又對證人出言不遜
    ，難認有何悔悛之心，雖不宜輕縱，惟檢察官具體求處有期
    徒刑七月尚嫌過重，及其他一切情事；另審酌被告甲○○亦
    僅國小畢業，智識不高，又已老邁，及犯罪所得不高，犯後
    態度又較戊○○良好，且無前科，素行尚佳等一切情事。分
    別量處被告2 人如主文所示之刑，併各諭知易科罰金之折算
    標準。
據上論斷，應依刑事訴訟法第299 條第1 項前段，刑法第2 條第
1 項前段、第320 條第1 項、刑法第28條、修正前刑法第41條第
1 項前段，刑法施行法第1 條之1 第1 項、第2 項前段、廢止前
罰金罰鍰提高標準條例第2 條前段，判決如主文。
本案經檢察官朱健福到庭執行職務
中　　華　　民　　國　　96　　年　　3 　　月　　23　　日
            刑事第六庭審判長法  官  吳基華
                            法  官  廖淑華
                            法  官  林俊良
以上正本證明與原本無異。
如不服本判決，應於判決收受後10日內，向本院提出上訴狀（須
附繕本）。
                            書記官  李雅怡
中　　華　　民　　國　　96　　年　　3 　　月　　23　　日
附錄本案論罪科刑法條：
中華民國刑法第320 條第1 項
意圖為自己或第三人不法之所有，而竊取他人之動產者，為竊盜
罪，處5 年以下有期徒刑、拘役或5 百元以下罰金。
┌───────────────────────────────────────────────┐
│附表：                                                                                        │
├──────┬─────────────┬─────────────┬───────┬────┤
│相關變更條文│行為時法（下稱舊法）之內容│裁判時法（下稱新法）之內容│比  較  理  由│備    註│
├──────┼─────────────┼─────────────┼───────┼────┤
│【罰金刑最低│罰金：（銀元）1 元以上。  │罰金：新臺幣1000元以上，以│罰金刑之最低度│舊法較為│
│度刑之變更與│                          │百元計算。                │刑，由銀元10元│有利。  │
│加、減】刑法│                          │                          │（經依罰金罰鍰│        │
│第33條第5 款│                          │                          │提高標準條例第│        │
│            │                          │                          │1 條提高）即新│        │
│            │                          │                          │臺幣30元，提高│        │
│            │                          │                          │為新臺幣1000  │        │
│            │                          │                          │元。          │        │
├──────┼─────────────┼─────────────┼───────┼────┤
│【易科罰金折│犯最重本刑為5 年以下有期徒│犯最重本刑為5 年以下有期徒│易科罰金折算標│舊法有利│
│算標準變更】│刑以下之刑之罪，而受6 個月│刑以下之刑之罪，而受6 個月│準由銀元300 元│        │
│修正前刑法第│以下有期徒刑或拘役之宣告…│以下有期徒刑或拘役之宣告者│即新臺幣900 元│        │
│41條第1 項前│得以（銀元，下同）1 元以上│，得以新臺幣1000元、2000元│，提高為以新臺│        │
│段、廢止前罰│3 元以下折算1 日，易科罰金│或3000元折算1 日，易科罰金│幣1000元、2000│        │
│金罰鍰提高標│。依刑法第41條易科罰金…就│。                        │元或3000元折算│        │
│準條例第2 條│其原定數額提高為100 倍折算│                          │1日           │        │
│→現行刑法第│1 日；法律所定罰金數額未依│                          │              │        │
│41條第1 項前│本條例提高倍數，或其處罰法│                          │              │        │
│段          │條無罰金刑之規定者，亦同。│                          │              │        │
└───┴──┴───────────────────────────────────┴────┘
